【裁判字號】    97,易,2196
【裁判日期】    971128
【裁判案由】    詐欺
【裁判全文】
臺灣板橋地方法院刑事判決              97年度易字第2196號
公  訴  人  台灣板橋地方法院檢察署檢察官
被      告  甲○○
上列被告因詐欺案件，經檢察官提起公訴（九十七年度偵緝字第
三三五號、第三三六號），本院判決如下：
    主      文
甲○○無罪。
    理      由
一、公訴意旨略以：被告甲○○基於意圖自己不法所有之犯意，
    於民國九十四年五月二十三日，陪同友人乙○○至址設在台
    北縣土城市○○路○段一二二號之國泰世華商業銀行學府分
    行（以下簡稱：國泰世華銀行），以乙○○所有，建物門牌
    為台北縣新莊市○○街一一巷一三之四號之建物暨附屬基地
    供作擔保，並自任連帶保證人，申辦貸款新台幣（下同）一
    百八十萬元，嗣國泰世華銀行核貸後，復於同年月二十五日
    ，陪同乙○○至該行臨櫃提領一百七十萬元，並向乙○○誆
    稱嗣後會依約定期還款云云，致乙○○不疑有他，陷於錯誤
    ，將前開一百七十萬元全數交付予被告，詎被告並未依約返
    還上開款項，致上開建物暨附屬基地遭查封拍賣，經乙○○
    屢向被告催討，亦置之不理，始知受騙等情，因認被告涉犯
    刑法第三百三十九條第一項之詐欺取財罪嫌云云。
二、按犯罪事實應依證據認定之，無證據不得認定犯罪事實；又
    不能證明被告犯罪者，應諭知無罪之判決，刑事訴訟法第一
    百五十四條第二項、第三百零一條第一項分別定有明文。次
    按事實之認定，應憑證據，如未能發現相當證據，或證據不
    足以證明，自不能以推測或擬制之方法為裁判基礎；又認定
    不利於被告之事實，須依積極證據，苟積極證據不足為不利
    於被告之認定時，即應為有利於被告之認定，更不必有何有
    利之證據（最高法院四十年台上字第八六號、三十年上字第
    八一六號判例意旨參照）。另刑事訴訟法第一百六十一條已
    於九十一年二月八日修正公布，其第一項規定：檢察官就被
    告犯罪事實，應負舉證責任，並指出證明之方法。因此，檢
    察官對於起訴之犯罪事實，應負提出證據及說服之實質舉證
    責任。倘其所提出之證據，不足為被告有罪之積極證明，或
    其指出證明之方法，無從說服法院以形成被告有罪之心證，
    基於無罪推定之原則，自應為被告無罪判決之諭知（最高法
    院九十二年台上字第一二八號判例意旨參照）。
三、本件公訴人認被告涉犯上開罪嫌，無非係以此部分事實，業
    據被告於偵查時供述在卷，並經證人乙○○、吳正勛、丙○○等人於偵查時證述明確，復有國泰世華銀行貸款申請書、
    契約書、授信簽報書、交易明細資料等件為其論據。
四、訊據被告固不否認有於前開時、地，擔任乙○○向國泰世華
    銀行借款之保證人，有陪同乙○○前往國泰世華銀行領款等
    事實，惟堅決否認有何詐欺犯行，辯稱：伊只是單純作保，
    乙○○沒有拿錢給伊等語。是本案之爭執要點即為：被告有
    無於前開時、地，以詐術向乙○○詐取現金一百七十萬元？
    本院自應加以審酌。
五、本院查：
（一）被告於前開時、地，擔任乙○○向國泰世華銀行借款一百
      八十萬元之保證人，並陪同乙○○前往國泰世華銀行領款
      等事實，為被告所不否認，核與證人即國泰世華銀行承辦
      人員吳正勛、丙○○於偵查及本院審理時證述之情節相符
      ，復有國泰世華銀行貸款申請書、契約書、授信簽報書、
      交易明細資料等件在卷可佐，是被告確有擔任乙○○之貸
      款保證人，並陪同乙○○領款等事實，固堪認定。
（二）惟按告訴人之告訴，係以使被告受刑事訴追為目的，是其
      陳述是否與事實相符，仍應調查其他證據以資審認；又被
      害人與一般證人不同，其與被告處於絕對相反之立場，其
      陳述之目的，在使被告受刑事訴追處罰，內容未必完全真
      實，證明力自較一般證人之陳述薄弱。故被害人縱立於證
      人地位而為指證及陳述，且其指證、陳述無瑕疵可指，仍
      不得作為有罪判決之唯一依據，應調查其他證據以察其是
      否與事實相符，亦即仍須有補強證據以擔保其指證、陳述
      之真實性，始得採為斷罪之依據（最高法院五十二年台上
      字第一三００號判例、九十四年度台上字第三三二六號判
      決意旨參照）。
（三）查證人即被害人乙○○於偵查中指稱：九十四年五月二十
      五日被告帶我去國泰世華銀行，將我民本街的房子設定給
      國泰世華銀行，貸款得一百七十一萬元，後來他載我去新
      莊市○○路口，一百七十一萬現金就被他拿走了，後來房
      子被拍賣掉，我沒有任何證據，只有庭呈的一張紙（被告
      身分證影本），我沒拿到錢，都被被告拿走，國泰世華銀
      行承辦人丙○○有看到云云（見九十六年度他字第五０五
      四號卷第三頁、九十七年度偵緝字第三三五號卷第九頁）
      ，審酌其供稱借貸予被告之金額高達一百七十萬元，並未
      約定利息、還款期限、還款方式，亦未簽立任何借據、收
      據等憑證、更未請被告提供任何擔保，此與一般生活經驗
      法則相悖，其指述已有瑕疵，無從證明被告確有向其借款
      之事實。
（四）證人丙○○則先於偵查中證稱：本案貸款業務是伊招攬，
      九十四年五月二十五日乙○○和甲○○共同到國泰世華銀
      行學府分行臨櫃提領核發貸款現金一百七十萬元，伊親眼
      所見，後來甲○○有無取走上開款項伊就不清楚了等語（
      見九十七年度偵緝字第三三五號卷第二五頁）；再於本院
      審理時到庭結證稱：伊當時任職在國泰世華銀行學府分行
      ，擔任放款專員，因為辦理本件貸款才認識乙○○跟甲○○，當時是甲○○跟伊接洽，對保時借款人乙○○有過來
      ，甲○○是保證人，貸款金額他們兩人一起拿存摺來銀行
      領現金，領錢的人是乙○○，領出之後有沒有交給甲○○
      我不清楚，我只有看到這樣等語（見本院卷第五三、五四
      頁），審酌證人丙○○與乙○○、甲○○素不相識、毫無
      恩怨，衡情應無甘冒偽證罪責偏袒任何一方之理，且其明
      確證述乙○○與被告辦理本件貸款及撥款之經過，前後互
      核大致相符，是其證述應屬真實可信。本案依檢察官提出
      之證據，無從證明證人乙○○是否確有交付被告現金一百
      七十萬元，不足擔保證人乙○○指述之真實性，況本案並
      未查獲被告之資金流向，自難僅因乙○○前開證述，遽認
      被告有詐欺取財犯行。
（五）另縱證人乙○○前開證述屬實，亦係證人乙○○基於其與
      被告之同事及朋友關係而借貸，應純屬民事糾葛，應另循
      民事途徑解決，尚難以刑法詐欺罪責相繩。
六、綜上所述，檢察官所舉之證據，無從說服法院以形成被告確
    有向乙○○詐得現金一百七十萬之心證，被告辯稱：伊沒有
    詐欺等情，尚非無據。此外，復查無其他積極證據足證被告
    確有詐欺取財犯行，揆諸首揭說明，自應諭知被告無罪之判
    決。
據上論斷，應依刑事訴訟法第三百零一條第一項，判決如主文。
本案經檢察官陳豐年到庭執行職務。
中    華    民    國    97    年    11    月    28    日
            刑事第十九庭  審判長法  官  曾正耀
                                法  官  張兆光
                                法  官  林鈺琅
以上正本證明與原本無異。
如不服本判決，應於收受送達後10日內，向本院提出上訴狀，並
應敘述具體理由；其未敘述上訴理由者，應於上訴期間屆滿後20
日內，向本院補提理由書（均須按他造當事人之人數附繕本），
「切勿逕送上級法院」。
                                書記官  林蔚然
中    華    民    國    97    年    11    月    28    日


司法院資訊處製作；財團法人民間司法改革基金會備份。
